臺灣新竹地方法院民事裁定
110年度消債聲免字第6號
聲  請  人  
即債務人    蔡耀庭  

上列當事人因消費者債務清理事件，聲請免責，本院裁定如下：
 
    主  文
聲請人即債務人蔡耀庭應予免責。 
    理  由
一、按法院裁定開始清算程序後，債務人有薪資、執行業務所得
    或其他固定收入，扣除自己及依法應受其扶養者所必要生活
    費用之數額後仍有餘額，而普通債權人之分配總額低於債務
    人聲請清算前2年間，可處分所得扣除自己及依法應受其扶
    養者所必要生活費用之數額者，法院應為不免責之裁定，但
    債務人證明經普通債權人全體同意者，不在此限；債務人因
    第133條之情形，受不免責之裁定確定後，繼續清償達該條
    規定之數額，且各普通債權人受償額均達其應受分配額時，
    得聲請法院裁定免責，消費者債務清理條例（下稱消債條例
    ）第133條、第141條分別定有明文。又上開第141條之規定
    乃係為鼓勵債務人利用其薪資、執行業務所得或其他固定收
    入清償債務，以獲得免責，是債務人縱因第133條之情形，
    受不免責之裁定，如其事後繼續工作並清償債務，於清償額
    達第133條所定之數額，且各普通債權人受償額均達依該數
    額應受分配額時，各債權人之債權已獲相當程度之清償時，
    自宜賦予其重建經濟之機會，爰設立第141條之規定給予債
    務人得聲請法院裁定免責之機會，此觀該條立法理由即可明
    知。從而，債務人依消債條例第141條規定聲請免責時，法
    院僅須依債務人是否已清償達消債條例第133條規定之數額
    及各普通債權人受償額是否均達其應受分配額為免責與否之
    認定，無須再斟酌原不免責事由之情節及其他一切情狀。
二、本件聲請意旨略以：聲請人前經本院認定具消債條例第133
    條規定之事由，於民國（下同）110年4月19日以109年度消
    債職聲免字第32號裁定不予免責確定後，已繼續清償達消債
    條例第133條規定之數額，且各相對人亦均按比例受償，現
    已償還新臺幣（下同）共計33,816元，爰依消債條例第141
    條之規定，聲請裁定准予免責等語。
三、經查：
㈠、聲請人前於108年10月22日向本院聲請清算，經本院以108年
    度消債清字第38號裁定准自109年4月30日上午11時起開始清
    算程序，復經本院司法事務官以109年度司執消債清字第11
    號裁定清算程序終止確定，惟聲請人有消債條例第133條前
    段所定不免責事由，經本院於110年4月19日以109年度消債
    職聲免字第32號裁定不免責確定等情，業經本院依職權調取
    本院108年度消債清字第38號、109年度司執消債清第11號、
    109年消債職聲免字第32號卷宗核閱屬實。從而，聲請人前
    經本院依消債條例第133條規定裁定不予免責，則其再依同
    條例第141條向本院聲請免責，揆諸首揭說明，本院即應審
    酌聲請人是否符合消債條例第141條規定，即債務人清償是
    否達第133條所定數額，及全體普通債權人受償額是否均達
    應受分配額等要件。
㈡、本院前開裁定（109年度消債職聲免字第32號）認聲請人構成
    消債條例第133條事由而裁定不免責，並指明聲請人於聲請
    清算前二年間可處分所得總額扣除自己及依法應受其扶養者
    必要生活費用總額後，尚餘33,816元，普通債權人於清算程
    序中未獲任何分配等情，有前開裁定、債權表附於本院109
    年度司執消債清第11號、109年度消債職聲免字第32號卷內
    可參。又聲請人主張其於本院109年度消債職聲免字第32號
    裁定確定後，已繼續清償普通債權人，總計清償33,816元，
    已達消債條例第133條所定之數額，且各債權人受償額均達
    其應受分配額等情，業據其提出清償明細、銀行ATM轉帳收
    執聯附卷為憑（見本院卷第12、19-23、28、35-39頁），經
    本院依職權函查各債權人是否受償，經最大債權銀行台新國
    際商業銀行股份有限公司表示：聲請人已清償金融機構債務
    19,455元（含1,000元作業費）予本行後，由其代為償還其
    他金融機構，且其對聲請人所提清償各債權人之金額無意見
    等語（見本院卷第65頁），並經債權人國泰世華商業銀行股
    份有限公司、遠東國際商業銀行股份有限公司、花旗（台灣
    ）商業銀行股份有限公司、永豐商業銀行股份有限公司、良
    京實業股份有限公司、新光行銷股份有限公司、匯誠第二資
    產管理股份有限公司回函表示自聲請人受不免責裁定後確有
    受償，此有上開債權人陳報狀在卷為證（見本院卷第67、69
    、73、77、81、85、91頁），至債權人萬榮行銷股份有限公
    司、元大國際資產管理股份有限公司、臺灣銀行股份有限公
    司則對本院函查之聲請人主張還款金額未具狀爭執，既有上
    開銀行ATM轉帳收執聯、債權人陳報狀可據，是聲請人主張
    其於受不免責裁定確定後，已清償達消債條例第133條所定
    數額，且各普通債權人受償額達其應受分配額，堪信真實，
    則其依消債條例第141條規定聲請免責，即屬有據。
㈢、至債權人良京實業股份有限公司表示聲請人並無舉證其繳款
    來源是否係繼續工作之收入，不符合消債條例第141條規定
    ，又聲請人經本院裁定不免責並於110年5月7日確定後，竟
    能再提出33,816元清償各債權人，顯然其先前於清算程序中
    曾隱匿財產，抑或係再向他人借款而籌得此數，則聲請人還
    款之資金來源即非「繼續工作之收入」，自不應予免責（見
    本院卷第67頁）；債權人新光行銷股份有限公司表示以其債
    權金額402,222元換算聲請人清償比率僅百分之0.4，未達消
    債條例第142條所定清償比例百分之20以上，故不同意免責
    （見本院卷第81頁）。惟按「若債務人繼續清償達第133條
    所訂數額而依第141條規定聲請法院裁定免責時，法院即無
    裁量餘地，應為免責之裁定」（司法院97年第4期民事業務
    研究會第15號研究意見參照）。據此，本件聲請人前因構成
    消債條例第133條規定不免責事由，經本院裁定不免責確定
    後，依消債條例第141條規定，聲請人於符合清償債權人金
    額達同條例第133條所定之數額，且各債權人受償額均達其
    應受分配額之要件，即得聲請免責。再者，該條之立法目的
    係在鼓勵聲請人利用其薪資、執行業務所得或其他固定收入
    清償債務，以獲得免責，本件亦無卷證資料顯示聲請人係以
    另行舉債或以隱匿之財產繼續清償債務，是縱聲請人清償之
    金額未合於債權人主觀上之期待，其依法自得聲請免責，且
    於合於法定要件後，仍應予免責。揆諸上開說明，本院僅需
    就其有無符合消債條例第141條之要件而為審查，無須再斟
    酌原不免責事由之情節及其他一切情狀，是債權人所執前開
    主張，尚非可採，附此敘明。
四、綜上所述，本件聲請人前於受不免責之裁定確定後，已繼續
    清償債務達消債條例第133條所規定之數額，且各普通債權
    人受償額均達其應受分配額，已符合同條例第141條第1項所
    規定之免責事由。從而，聲請人聲請免責，為有理由，應予
    准許，爰裁定如主文。
中    華    民    國    110    年    12     月   30   日
                  民事第二庭  法  官  鄭政宗
以上正本係照原本作成。
如不服本裁定，應於裁定送達後10日內，以書狀向本院提出抗告
，並繳納抗告費新臺幣1000元。
中    華    民    國    110    年    12    月   30    日
                              書記官  黃志微